【裁判字號】    87,簡上,57
【裁判日期】    890315
【裁判案由】    確認本票債權不存在
【裁判全文】
台灣彰化地方法院民事判決                        八十七年度簡上字第五十七號
    上  訴  人  乙○○
    訴訟代理人  丙○○
    被上訴人    甲○○
右當事人間請求確認本票債權不存在事件，上訴人對於中華民國八十七年三月二十五
日本院第一審判決（八十七年度彰簡字第一二三號)提起上訴，本院判決如左：
    主      文
上訴駁回。
第二審訴訟費用由上訴人負擔。
    事      實
甲、上訴人方面：
一、聲明：（一）原判決廢棄。（二）被上訴人在第一審之訴及假執行之聲請均駁回
    。（三）第一、二審訴訟費用由被上訴人負擔。
二、陳述：除與第一審判決記載相同者，茲予引用外，並補述略稱：上訴人與被上訴
    人等雖於民國（下同）八十五年六月底間在彰化縣福興鄉○○路○段四八三號共
    同經營六合彩之簽賭，惟被上訴人曾積欠上訴人新台幣（下同）一百五十萬元，
    並曾交付林有平之一百五十萬元票據予伊，後經提示退票，被上訴人即要求上訴
    人取回，經會算除扣抵六月間六合彩得款中五十萬元後，及上訴人為被上訴人清
    償之八萬元外，始簽發系爭本票，原審誤認為賭資債權，實有誤會，又上訴人之
    借款係其父提供不動產向銀行設定擔保抵押權借貸，資金均向銀行提領，並有被
    上訴人簽發之借據，至被上訴人以該筆款項簽賭六合彩，與上訴人無涉，又偵查
    中被上訴人所言係其有利於己之詞，與本件無關，被上訴人既承認系爭票據真正
    ，其向上訴人之借款均未清償，自應負責。
三、補充証據：提出土地登記簿謄本及戶口名簿、放款證明書、匯款存根（均影本）
    為證。
乙、被上訴人方面：
一、聲明：（一）上訴駁回。（二）第二審訴訟費用由上訴人負擔。
二、陳述：除與第一審判決記載相同者，茲予引用外，並補述略稱：被上訴人與上訴
    人係於八十五年六月底方認識，並無積欠其一百五十萬元，且系爭本票發票日期
    係七月份，貸款係九月份，故上訴人所言父及妻向銀行貸款一事，與本件無關，
    另至上訴人稱被上訴人委請證人林清鎮處理兩造間之債務糾紛，由其先簽發本票
    處理，屆期再由上訴人匯款繳納票款等情，係上訴人與他人之債務，亦與本件無
    涉，故上訴人已於刑案偵查中坦承系爭本票係為付賭資，亦經判刑確定，原審認
    定系爭票據債權不存在並無違誤。
三、補充証據：聲請訊問證人林清鎮。
丙、本院依職權調閱本院八十六年度彰簡字第三六號刑案件卷宗及台灣彰化地方法院
    檢察署八十五年度偵字第七三三０號偵查卷宗。
    理      由
一、本被上訴人起訴主張：八十五年六月底間，在彰化縣福興鄉○○路○段四八三號
    ，上訴人稱被上訴人受其委託，向某人簽賭六合彩，贏得賭資一百零捌萬元，嗣
    後在上訴人之脅迫下，簽發本票五張，因伊不甘損失，屆期皆未付款，詎上訴人
    為使被上訴人還賭債，一方面提詐欺告訴，另又聲請本票裁定，刑案部分經查明
    為賭博，而本票部分因係不法行為所生之債權，在法律上並無請求權，縱經協議
    而變更為他種債權，亦屬脫法行為，就此本票債權，上訴人對伊並無請求權，故
    提起本訴等語；上訴人則以：被上訴人曾積欠上訴人一百五十萬元，並曾交付林
    有平之一百五十萬元票據予伊，後經提示退票，被上訴人即要求上訴人取回，經
    會算除扣抵六月間六合彩得款中五十萬元後，及上訴人為被上訴人清償之八萬元
    外，始簽發系爭本票云云置辯。
二、上訴人主張被上訴人簽發系爭五張支票予伊，屆期提示未獲付款等事實，雖據其
    提出本票為證，惟被上訴人辯稱：系爭本票係八十五年六月底間，在彰化縣福興
    鄉○○路○段四八三號，上訴人稱被上訴人受其委託，向某人簽賭六合彩，贏得
    賭資一百零捌萬元，嗣後在上訴人之脅迫下，簽發本票五張，係不法行為所生之
    債權，在法律上並無請求權等語。
三、經查，被上訴人開立系爭本票，確係為還賭債等情，業經被上訴人陳明，上訴人
    於台灣彰化地方法院檢察署八十五年度偵字第七三三０號偵查卷內八十五年十月
    七日偵訊筆錄亦自陳：伊等四人委託被上訴人簽六合彩，中一百五十萬元等詞，
    有本院依職權調閱之上開卷宗可稽，核與證人林清鎮於本院準備程序中所稱：八
    十五年這筆錢係六合彩的錢，共一百零八萬元等語相符，被上訴人所言應為真實
    ，而上訴人稱借款資金係其父及其妻向銀行貸款，並提出土地登記簿謄本及戶口
    名簿、放款證明書為證，惟僅能證明其家人確有貸款，至用途如何則未能證明，
    而其又稱匯款予證人林清鎮有匯款存根可憑，然證人亦證實係另件債務糾紛，與
    被上訴人無涉，故上訴人所言仍未提出任何憑據舉證以實，自不足採信，故原審
    判決確認系爭本票債權不存在，洵無不合，上訴人請求廢棄原審判決，非有理由
    ，應予駁回。
結論：本件上訴為無理由，並依民事訴訟法第四百四十九條第一項前段、第四百六十
三條、第七十八條，判決如主文。
中      華      民      國    八十九    年      三      月     十五     日
                                  台灣彰化地方法院民事第二庭
~B審判長法官  李端季
~B法      官  陳弘仁
~B法      官  謝仁棠
右為正本係照原本作成
如對本判決上訴，須於判決送達後二十日內向本院提出上訴狀，同時表明上訴理由；
如已於本判決宣示後送達前提起上訴者，應於判決送達後十日內補具上訴理由（均須
按他造當事人之人數附繕本）。
~B法院書記官  蘇美苓
中      華      民      國    八十九    年      三      月      十五    日


司法院資訊處製作；財團法人民間司法改革基金會備份。
